# Data {#data}
Jeg bruger data fra et fiktivt Microsoft firma - *Northwind* - de sammen data er tilgængelige via CSV, Excel og en MySQL database.

**CSV**

* orders.csv
* order_details.csv
* customers.csv
* products.csv
* employess.csv
* categories.csv
* supliers.csv


**Excel**

* orders.xlsx
* order_details.xlsx
* customers.xlsx
* products.xlsx
* employess.xlsx
* categories.xlsx
* supliers.xlsx

** MySQL - tabeller

* orders
* order_details
* customers
* products
* employess
* categories
* supliers


## readr



## RMySQL
Der findes flere pakker der gør det muligt at forbinde RStudio med en MySQL database.
Her brugere jeg en pakke ved navn *RMySQL*

```{r eval=FALSE}
install.packages("RMySQL")
library(RMySQL)
```

For at oprette en forbindelse til en MySQL server skal du bruge:

* MySQL bruger - 
* Password - 
* Databasenavn - 

Jeg har en test MySQL database kørende som du kan forbinde til på denne måde:

```{r eval=FALSE}
MinDataBase = dbConnect(MySQL(), 
    user='User_DataBase', 
    password='Password_DB', 
    dbname='Name_DataBase', 
    host='Your hosting')
```

For at hente data fra MySQL serveren over til R skal du bruge denne kommando:

```{r eval=FALSE}
customers = dbGetQuery(MinDataBase, "select * from Customers")
```

Du kan her bruge de SQL kommandoer du normalt ville bruge på MySQL til at udvælge data.


