# Data {#data}
De data du vil arbejde med i R skal importeres.
Når du importere overføre du data til en variabel i Excel.
R har en dataframe som hedder en tribble som er en nyere version af den orginale R dataframe



## Northwind
Jeg bruger data fra et fiktivt Microsoft firma - *Northwind* - de sammen data er tilgængelige via CSV, Excel og en MySQL database.

**CSV**

* orders.csv
* order_details.csv
* customers.csv
* products.csv
* employess.csv
* categories.csv
* supliers.csv


**Excel**

* orders.xlsx
* order_details.xlsx
* customers.xlsx
* products.xlsx
* employess.xlsx
* categories.xlsx
* supliers.xlsx

**MySQL** - tabeller

* orders
* order_details
* customers
* products
* employess
* categories
* supliers


## readr
Jeg får meget tit data i Excel filer hvor det er vigtigt med en import funktion der løser opgaven nemt, fleksibet og hurtigt.
**read_excel** er efter min mening den bedste funktion til import fra Excel filer, den har den fleksibiliatet og funktionalitet jeg har behov for.
Den har også den fordel at den indlæser data i formatet **tibble**, hvilket gør det nemmere og hurtigere at arbejde med.

**read_excel**, filder selv ud af om det er en xls eller en xlsx Excel fil du vil importere. Hvis du kender formatet på din Excel fil, kan du med fordel bruge:

* read_xls
* read_xlsx


```{r eval=FALSE}
library(readxl)

salg <- read_xlsx("webinar_data.xlsx")                          # Indlæser første ark
salg <- read_xlsx("webinar_data.xlsx", sheet = "salgs_data")    # Indlæser arket "salgs_data"
salg <- read_xlsx("webinar_data.xlsx", sheet = 3)               # Indlæser ark 3
```

**read_excel** har følgende parametere:

* path
* sheet
* range
* col_names
* col_types
* na
* trim_ws
* skip
* n_max
* guess_max
* progress
* name_repair

```{r eval=FALSE}
read_excel(path, sheet = NULL, range = NULL, col_names = TRUE,
  col_types = NULL, na = "", trim_ws = TRUE, skip = 0,
  n_max = Inf, guess_max = min(1000, n_max),
  progress = readxl_progress(), .name_repair = "unique")
```



## RMySQL
Der findes flere pakker der gør det muligt at forbinde RStudio med en MySQL database.
Her brugere jeg en pakke ved navn *RMySQL*

```{r eval=FALSE}
install.packages("RMySQL")
library(RMySQL)
```

For at oprette en forbindelse til en MySQL server skal du bruge:

* MySQL bruger - 
* Password - 
* Databasenavn - 

Jeg har en test MySQL database kørende som du kan forbinde til på denne måde:

```{r eval=FALSE}
MinDataBase = dbConnect(MySQL(), 
    user='User_DataBase', 
    password='Password_DB', 
    dbname='Northwind', 
    host='Your hosting')
```

For at hente data fra MySQL serveren over til R skal du bruge denne kommando:

```{r eval=FALSE}
customers = dbGetQuery(MinDataBase, "select * from Customers")
```

Du kan her bruge de SQL kommandoer du normalt ville bruge på MySQL til at udvælge data.